臺灣彰化地方法院交通事件裁定　 　　　96年度交聲字第563號
移送機關即
原處分機關　交通部公路總局臺中區監理所彰化監理站
異　議　人
即受處分人　甲○○
上列異議人即受處分人因違反道路交通管理處罰條例案件，對於
交通部公路總局臺中區監理所彰化監理站九十六年六月二十六日
彰監四字第裁六四─Ｉ00000000號處分不服，聲明異議
，本院裁定如下：
    主  文
原處分撤銷。
甲○○不罰。
    理  由
一、本件原處分機關處分意旨略以：受處分人即異議人甲○○，
    於民國（下同）九十一年十月十四日晚上九時四十三分許，
    在彰化縣田中鎮○○路二二二號前，駕駛車牌號碼ＫＧＯ－
    七三七號重型機車，經酒精測定器測定酒精濃度測定值為０
    ‧三二ＭＧ／Ｌ，超過規定標準之違規，遭彰化縣警察局田
    中分局員警當場舉發，受處分人依指定期限到案提出申訴，
    經查證違規屬實，該站遂於九十六年六月二十六日以彰監四
    字第裁六四─Ｉ00000000號裁決書，裁處罰鍰新臺
    幣二萬零四百元整，並吊扣汽車駕駛執照十二個月，於法並
    無不合等語。
二、經查：
（一）本件原處分機關認受處分人有前開違規行為，係依據原舉
      發單位即彰化縣警察局田中分局於九十一年十月十四日所
      製作之彰警交字第Ｉ00000000號舉發違反道路交
      通管理事件通知單乙節，此觀卷附之交通部公路總局臺中
      區監理所彰化監理站九十六年六月二十六日彰監四字第裁
      六四─Ｉ00000000號、九十六年七月十一日中監
      彰字第０九六００一六０三六號移送書及前開舉發通知單
      各一紙可明。
（二）按行政行為應受法律及一般法律原則之拘束；行政行為，
      非有正當理由，不得為差別待遇，行政程序法第四條、第
      六條分別定有明文。又平等原則為行政法之一般法律原則
      ，係由憲法第七條所衍生，也稱為禁止差別待遇原則，意
      指行政權的行使，不論在實體上或程序上，相同事件應為
      相同處理，非有合理的正當理由，不得為差別待遇，此落
      實在行政法之具體表現即同法第六條之規定；並由憲法第
      七條之平等原則亦導出「禁止恣意原則」，意指在行政的
      領域裡，行政機關在作成決定之際，僅能依事理的觀點為
      行為，而且其所作成的一切處置，均應與其所擬規制的實
      際狀態相當，此處所謂之「恣意」是指任性、專斷毫無標
      準且隨個人好惡之決定。而禁止恣意原則，不僅禁止故意
      的恣意行為，復禁止任何客觀上違反憲法基本精神及事物
      本質行為，因此，所謂恣意，實際上等同於欠缺適當的、
      充分的事理上理由。次按違反道路交通管理事件行為人，
      未依規定自動繳納罰鍰，或未依規定到案聽候裁決，處罰
      機關應於舉發違反道路交通管理事件通知單送達二個月內
      依基準表逕行裁決之，違反道路交通管理事件統一裁罰基
      準及處理細則第四十四條第一項定有明文。此項規定顯係
      主管機關即交通部與內政部為補充前揭道路交通管理處罰
      條例漏未對處罰機關於受理違反道路交通管理事件裁決時
      效所為之補充性質行政命令，然因該細則第四十四條第一
      項並未規定處罰機關違反「二個月」期間之規定時，有失
      權之效果，故解釋上該規定屬訓示之規定，惟處罰機關仍
      不得恣意違反上開「二個月」之期間，如處罰機關遇有違
      反道路交通管理事件行為人，未依規定自動繳納罰鍰，或
      未依規定到案聽候裁決時，未依上開行政命令之規定於舉
      發違反道路交通管理事件通知單送達二個月內依標準表逕
      行裁決，竟無故延宕數年後始加以裁決，致使受處分人對
      違規之事實有爭執時，因時間之經過，致未能即時、適時
      提出有利之證據，而蒙受重大之不利益，此處罰機關無故
      延宕達數年始逕行裁決之行為，即屬恣意行為。查本件原
      處分機關所為之裁決，由違規時間、舉發日期起至裁決之
      日止，已逾四年又八月之久，有上開卷附舉發違反道路交
      通管理事件通知單及違反道路交通管理事件裁決書各一紙
      可稽，此顯逾上開違反道路交通管理事件統一裁罰標準及
      處理細則第四十四條第一項裁決期限之規定且屬情節重大
      ，末經本院遍閱全卷亦難認原處分機關此番延宕有何正當
      、合理之理由，則原處分機關對異議人所為之裁決顯已違
      反行政程序法第六條所揭櫫之平等原則，而違反情節重大
      ，其處分亦難認屬合法。
（三）次按國家刑罰權對於情節較重等刑事犯罪行為，尚且有時
      效之規定，行政秩序罰均屬輕微之違法行為，豈有永久追
      訴處罰之理？況且，行政罰法業於九十四年一月十四日經
      立法院三讀通過，於九十四年二月五日公布，並於九十五
      年二月五日施行，雖行政罰法於舉發當時尚未公布施行，
      惟觀之行政罰法第二十七條第一項規定：「行政罰之裁處
      權，因三年期間之經過而消滅。」及參照該條立法意旨：
      「本條係有關行政罰裁處權時效之規定。按行政罰裁處權
      之行使與否，不宜懸之過久，而使處罰機關係處於不確定
      狀態，影響人民權益，惟亦不宜過短，以免對社會秩序之
      維護有所影響，爰於第一項定其消滅時效為三年。第二項
      並就時效之起算點加以明定，以杜紛爭。至行政罰之執行
      時效，則依行政執行法第七條第一項規定處理。」可知，
      原處分機關對於違反道路交通管理事件行為人，其是否行
      使裁罰權，實不宜久懸不決，而使處罰機關係處於不確定
      狀態，致影響人民權益。據此，行政罰法於舉發當時雖尚
      未公布施行，然原處分機關於本案裁決時，該法既已公布
      施行，即應適用該法第二十七條有關行政罰裁處權時效之
      規定，以審酌主管機關之處分。是本件行政罰之裁處權亦
      已因三年期間之經過而消滅。
三、綜上所述，原處分機關對本件之裁罰期限既違反主管機關所
    定違反道路交通管理事件統一裁罰標準及處理細則第四十四
    條第一項之規定，亦屬違反行政程序法第六條所定平等原則
    之規定且情節重大，從而原處分機關對異議人所為之裁處，
    即非適法，應認為本件異議為有理由，爰撤銷原處分並另為
    受處分人不罰之諭知。
據上論斷，應依道路交通管理處罰條例第八十七條第二項、道路
交通案件處理辦法第二十條前段，裁定如主文。
中　　華　　民　　國　  96  　年　　10  　月　 　1　　日
                  交通法庭            法　官  簡璽容
以上正本證明與原本無異。
如不服本裁定，應於裁定送達後五日內向本院提出抗告狀 (須附
繕本 )。
中　　華　　民　　國　  96  　年　　10  　月　 　1　　日
                                      書記官  陳錫威
